臺灣臺中地方法院刑事判決
111年度金訴字第1974號
公  訴  人  臺灣臺中地方檢察署檢察官
被      告  沈俊男



上列被告因詐欺等案件，經檢察官提起公訴（111年度偵字第270
51號），被告於本院準備程序中就被訴事實為有罪之陳述，經合
議庭裁定由受命法官獨任進行簡式審判程序，判決如下：：
    主    文
沈俊男犯三人以上共同詐欺取財罪，處有期徒刑壹年壹月。未扣
案之犯罪所得新臺幣壹仟壹佰捌拾元沒收，於全部或一部不能沒
收或不宜執行沒收時，追徵其價額。
    犯罪事實
一、沈俊男（所涉參與犯罪組織罪嫌，經臺灣臺中地方檢察署檢
    察官另行提起公訴，不在本件起訴範圍）及林家祥（由本院
    另行審結）於參與通訊軟體Telegram（俗稱：紙飛機）暱稱
    「畜生」（原暱稱「色狼」）、「賣問你ㄟ驚」之成年男子
    及其等所屬詐欺犯罪組織期間，與「畜生」、「賣問你ㄟ驚
    」及詐欺犯罪組織其他不詳成員共同意圖為自己不法之所有
    ，基於三人以上共同詐欺取財及掩飾隱匿特定犯罪所得去向
    及所在之洗錢犯意聯絡，由詐欺犯罪組織其他不詳成員於附
    表所示時間，以附表所示方式詐騙廖依靜，致其陷於錯誤，
    依指示匯款至指定之人頭帳戶（匯款時間及金額、人頭帳戶
    ，均詳如附表所示）後，「畜生」隨即通知沈俊男及林家祥
    前往提領詐欺所得款項，沈俊男及林家祥於臺中市潭子火車
    站會合後，再由林家祥於附表所示之提領時間及提領地點，
    持附表所示之人頭帳戶提款卡提領如附表所示之詐欺贓款後
    ，即將所提領款項悉數交與在旁等候之沈俊男，再由沈俊男
    將所收受之贓款轉交與詐欺犯罪組織其他不詳成員，以此方
    式掩飾隱匿詐欺贓款之去向及所在，沈俊男並因此獲得新臺
    幣（下同）1,180元之報酬。嗣廖依靜察覺受騙後報警處理
    ，始循線查悉上情。
二、案經臺中市政府警察局大雅分局報告臺灣臺中地方檢察署檢
    察官偵查起訴。
    理    由
一、上開犯罪事實，業據被告沈俊男於警詢、本院準備程序及審
    理時坦承不諱（見偵卷第71至79頁、本院卷第88頁、第98頁
    ），核與同案被告林家祥之供述相符（見偵卷第51至61頁，
    本院卷第88頁），並有證人即被害人廖依靜於警詢證述遭詐
    騙之經過在卷可稽（見偵卷第91至95頁），復有臺中市政府
    警察局大雅分局潭北派出所員警職務報告、被害人廖依靜匯
    款明細一覽表、內政部警政署反詐騙諮詢專線紀錄表、新竹
    縣政府警察局竹東分局二重埔派出所受理詐騙帳戶通報警示
    簡便格式表、第一銀行帳號000-0000000000000000號交易明
    細、監視器影像翻拍照片、同案被告林家祥提領時序表暨提
    領照片等（見偵卷第45頁、第47至49頁、第97至99頁、第10
    1頁、第103至107頁，核交卷第15至19頁）附卷可考，足認
    被告任意性之自白，與事實相符，堪信為真實。
二、綜上，本案事證明確，被告犯行，堪以認定，應依法論科。
三、論罪科刑：
  ㈠核被告所為，係犯刑法第339條之4第1項第2款之三人以上共
    同詐欺取財罪及洗錢防制法第14條第1項之一般洗錢罪。
  ㈡按共同實行犯罪行為之人，在合同意思範圍以內，各自分擔
    犯罪行為之一部，相互利用他人之行為，以達其犯罪之目的
    者，即應對於全部所發生之結果，共同負責，不問犯罪動機
    起於何人，亦不必每一階段犯行，均經參與。又關於犯意聯
    絡，不限於事前有所協議，其於行為當時，基於相互之認識
    ，以共同犯罪之意思參與者，亦無礙於共同正犯之成立。且
    數共同正犯之間，原不以直接發生犯意聯絡者為限，即有間
    接之聯絡者，亦包括在內（最高法院98年度台上字第4384號
    、98年度台上字第713號刑事判決參照）。被告於本案擔任
    收水工作，雖未親自參與訛詐被害人廖依靜之行為，然其所
    為，實為本案詐欺取財及洗錢犯罪歷程不可或缺之重要環節
    ，足認被告與同案被告林家祥及其等所屬詐欺犯罪組織其他
    不詳成員間，有犯意聯絡與行為分擔，應論以共同正犯。
  ㈢被告所為，係以一行為同時觸犯刑法第339條之4第1項第2款
    之三人以上共同詐欺取財罪及洗錢防制法第14條第1項之洗
    錢罪，為想像競合犯，應依刑法第55條前段規定，從一重論
    以刑法第339條之4第1項第2款之三人以上共同詐欺取財罪。
  ㈣又按如數行為於同時同地或密切接近之時地實施，侵害同一
    之法益，各行為之獨立性極為薄弱，依一般社會健全觀念，
    在時間差距上，難以強行分開，在刑法評價上，以視為數個
    舉動之接續施行，合為包括之一行為予以評價，較為合理，
    則屬接續犯，而為包括之一罪（最高法院86年台上字第3295
    號判決意旨參照）。查：被告與同案被告林家祥、「畜生」
    、「賣問你ㄟ驚」及所屬詐欺犯罪組織其他不詳成員對被害
    人廖依靜為加重詐欺取財犯行，係於密接時、地，以同一詐
    欺方式為之，致被害人廖依靜遭詐騙後接續匯款，侵害同一
    被害人之財產法益，各行為之獨立性極為薄弱，在時間差距
    上，難以強行分開，應視為數個舉動之接續施行，論以接續
    犯之一罪；又被告收取同案被告林家祥於附表所示時間、地
    點，接續提領同一被害人遭詐騙之款項，其主觀上顯係基於
    單一之犯意，以數個舉動接續進行，而侵害同一法益，在時
    間、空間上有密切關係，依一般社會健全觀念，難以強行分
    開，在刑法評價上，以視為數個舉動之接續實行，合為包括
    之一行為予以評價，亦應論以接續犯之一罪。
  ㈤次按犯洗錢防制法第14、15條之罪，在偵查或審判中自白者
    ，減輕其刑。洗錢防制法第16條第2項定有明文。又想像競
    合犯之處斷刑，本質上係「刑之合併」。其所謂從一重處斷
    ，乃將想像競合犯組成之評價上數罪，合併為科刑一罪，其
    所對應之刑罰，亦合併其評價上數罪之數法定刑，而為一個
    處斷刑。易言之，想像競合犯侵害數法益者皆成立犯罪，論
    罪時必須輕、重罪併舉論述，同時宣告所犯各罪名，包括各
    罪有無加重、減免其刑之情形，亦應說明論列，量刑時併衡
    酌輕罪部分量刑事由，評價始為充足，然後依刑法第55條前
    段規定「從一重處斷」，非謂對於其餘各罪可置而不論。因
    此，法院決定處斷刑時，雖以其中最重罪名之法定刑，做為
    裁量之準據，惟於裁量其輕重時，仍應將輕罪合併評價在內
    （最高法院108年度台上字第4405、4408號判決意旨）。查
    ，被告於本院審理程序就所犯一般洗錢之犯行自白犯罪，應
    依洗錢防制法第16條第2項減輕其刑。然被告所犯加重詐欺
    取財罪及一般洗錢罪，已因想像競合之故，從一重論以三人
    以上共同詐欺取財罪，惟揆諸前開判決意旨，本院仍應將前
    開一般洗錢罪應減輕其刑之情形評價在內，於量刑併予審酌
    。
  ㈥爰以行為人之責任為基礎，審酌被告正值壯年，年富力強，
    並非沒有工作能力，不思循正當途徑賺取財物，僅因貪圖快
    速獲取不法利益，率爾加入詐欺犯罪組織，擔任收水之工作
    ，完全無視於政府一再宣示掃蕩詐騙集團決心，並以前開方
    式使所屬詐欺犯罪組織成員遂行財產犯罪之目的，而造成被
    害人廖依靜受有損害，更同時使該等不法份子得以隱匿真實
    身分及詐欺犯罪所得之去向，減少遭查獲之風險，愈使其肆
    無忌憚，助長犯罪之猖獗，破壞社會秩序及社會成員間之互
    信基礎甚鉅；惟考量被告犯後坦承犯行之犯後態度，及其犯
    罪動機、目的、手段、角色分工及被害人廖依靜遭詐騙損失
    之金額，暨被告於本院自白上開洗錢犯行應依法減輕其刑之
    規定，兼衡以被告於本院審理時自陳之教育智識程度及家庭
    經濟狀況（見本院卷第98頁）等一切情狀，量處如主文所示
    之刑。
四、沒收：
  ㈠按犯罪所得，屬於犯罪行為人者，沒收之。但有特別規定者
    ，依其規定；前二項之沒收，於全部或一部不能沒收或不宜
    執行沒收時，追徵其價額；刑法第38條之1第1項、第3項分
    別定有明文。查：被告於本院準備程序中供稱本案之犯罪所
    得以收取同案被告林家祥交付之59,000元的2%計算等語（見
    本院卷第88頁），基此，被告本案之犯罪所得為1,180元（
    計算式：59,000元×2%=1,180元），此部分犯罪所得未據扣
    案，亦未合法發還被害人，爰依前揭規定宣告沒收，於全部
    或一部不能沒收或不宜執行沒收時，追徵其價額。
  ㈡又犯第14條之罪，其所移轉、變更、掩飾、隱匿、收受、取
    得、持有、使用之財物或財產上利益，沒收之，洗錢防制法
    第18條第1 項前段定有明文。此一規定係採義務沒收主義，
    只要合於法條規定，法院即應為相關沒收之諭知，然該洗錢
    行為之標的是否限於行為人所有者始得宣告沒收，法無明文
    ，實務上一向認為倘法條並未規定「不問屬於犯罪行為人與
    否均沒收」時，自仍以屬於被告所有者為限，始應予沒收。
    據此，被告已將所收取之詐欺贓款交與「畜生」指定之詐欺
    犯罪組織其他不詳成員，業據被告供明在卷，故被告對該等
    款項已無支配管領能力，自無庸依上開規定宣告沒收，併此
    敘明。
據上論斷，應依刑事訴訟法第273條之1第1項、第299條第1項前
段，洗錢防制法第14條第1項，刑法第11條前段、第28條、第339
條之4第1項第2款、第55條、第38條之1第1項前段、第3項，刑法
施行法第1條之1第1項，判決如主文。
本案經檢察官林依成提起公訴，檢察官張添興到庭執行職務。
中　　華　　民　　國　　111 　年　　12　　月　　12　　日
                  刑事第二十庭  法  官  江文玉
以上正本證明與原本無異。
如不服本判決應於收受判決後20日內向本院提出上訴書狀，並應
敘述具體理由；其未敘述上訴理由者，應於上訴期間屆滿後20日
內向本院補提理由書（均須按他造當事人之人數附繕本）「切勿
逕送上級法院」。
告訴人或被害人如不服判決，應備理由具狀向檢察官請求上訴，
上訴期間之計算，以檢察官收受判決正本之日起算。
                                書記官  黃珮華
中　　華　　民　　國　　111 　年　　12　　月　　12　　日
附錄論罪科刑法條
洗錢防制法第14條第1項
有第二條各款所列洗錢行為者，處7年以下有期徒刑，併科新臺
幣5百萬元以下罰金。
中華民國刑法第339條之4第1項
犯第339條詐欺罪而有下列情形之一者，處1年以上7年以下有期
徒刑，得併科1百萬元以下罰金：
一、冒用政府機關或公務員名義犯之。
二、三人以上共同犯之。
三、以廣播電視、電子通訊、網際網路或其他媒體等傳播工具，
對公眾散布而犯之。
【附表】（時間：民國，金額：新臺幣）
被害人 詐騙時間、方式 匯款時間、金額 匯款之人頭帳戶 提領時間、金額 提領地點 廖依靜 詐欺犯罪組織不詳成員於111年1月13日佯裝為蝦皮客服人員致電廖依靜，向其訛稱：其前在蝦皮購物網站購物，因物流公司給錯簽單，導致其帳戶將被重複扣款，須依指示操作自動櫃員機方可解除分期付款設定，另再佯裝為聯邦銀行客服人員致電廖依靜表示可協助解除設定等語，致使廖依靜陷於錯誤，聽從對方指示匯款至指定帳戶。 111年1月13日17時22分許、39分許，先後匯款： 29,985元、 28,985元 第一商業銀行帳號：000-00000000000號、 戶名：曾如嘉 111年1月13日17時24分許、25分許，提領： 20,000元、 10,000元 臺中市○○區○○路○段000○0號（統一超商潭富門市）     111年1月13日17時41分許、42分許，提領： 20,000元、 9,000元 臺中市○○區○○路○段00○00○00號（統一超商潭秀門市）